---
title: "PAC1"
author: "Laia Sola Reguant"
output: html_document
---

```{r setup, include=FALSE}
knitr::opts_chunk$set(echo = TRUE)

if (!requireNamespace("BiocManager", quietly = TRUE))
    install.packages("BiocManager")
BiocManager::install("SummarizedExperiment")
install.packages("readr")

# Carregar les llibreries
library(SummarizedExperiment)
library(readr)
library(ggplot2)
```


```{r}
# Carregar els fitxers de dades
data_info <- read_csv("C:/Users/039421852J/Desktop/Laia/UOC/DadesOmiques/PAC1/DataInfo_S013.csv")
head(data_info)
data_values <- read_csv("DataValues_S013.csv")
head(data_values)

# Desar els objectes en un fitxer .Rda
save(data_values, data_info, file = "dades_HBA1C.Rda")
```


**Processar les Dades per Crear l'Objecte SummarizedExperiment**

Dades d'expressió: Transformem les dades clíniques i metabolòmiques en una matriu.
Metadades de les mostres (patients): Extreiem la informació rellevant de DataInfo_S013.csv.
Metadades dels metabòlits (variables): Utilitzem AAInformation_S006.csv per descriure cada variable.

```{r}
# Crear matriu d'expressió amb els valors de les dades metabolòmiques
expression_data <- as.matrix(data_values[, -c(1:2)]) # Assumint que les primeres dues columnes són identificadors

# Metadades de les mostres: Utilitzem les primeres columnes per identificar cada mostra i el temps
sample_metadata <- data_values[, 1:2] # Primeres dues columnes com metadades de les mostres

# Metadades de les variables: Extreure les descripcions de cada metabòlit
variable_metadata <- data_info

# # Crear l'objecte SummarizedExperiment
# se <- SummarizedExperiment(
#     assays = list(counts = expression_data),
#     colData = sample_metadata,
#     rowData = variable_metadata
# )
# 
# # Comprovar l'objecte SummarizedExperiment creat
# print(se)
```


**Paso 2: Preparar los datos, anàlisi de les dimensions i tipus de dades**
Debes asegurarte de que los datos estén en el formato correcto. Esto incluye tratar con valores faltantes y convertir las variables categóricas en factores.

```{r}
# Dimensions del dataset
dim(data_values)
# Tipus de dades de cada columna
str(data_values)

# Verificar el resumen de los datos
summary(data_values)

# Convertir variables categóricas en factores si es necesario
data_values$GENDER <- as.factor(data_values$GENDER)
data_values$Group <- as.factor(data_values$Group)
data_values$SURGERY <- as.factor(data_values$SURGERY)

sum(is.na(data_values))
```


**Visualització de les variables**

```{r}
# Histogrames de les variables numèriques
numeric_columns <- sapply(data_values, is.numeric)
data_numeric <- data_values[, numeric_columns]

# Crear histogrames per a cada variable numèrica
par(mfrow=c(2, 3))  # Ajustem el layout per a múltiples gràfics
for (col in names(data_numeric)) {
  hist(data_numeric[[col]], main = paste("Histograma de", col), xlab = col, col = "blue", border = "black")
}

# Boxplots per a les variables numèriques
par(mfrow=c(2, 3))  # Ajustem el layout per a múltiples gràfics
for (col in names(data_numeric)) {
  boxplot(data_numeric[[col]], main = paste("Boxplot de", col), ylab = col)
}

```

**6. Visualització de relacions entre variables**
Podem crear gràfics de dispersió per veure les relacions entre algunes de les variables numèriques.

```{r}
# Gràfic de dispersió entre dues variables numèriques
ggplot(data_values, aes(x = GLU_T0, y = HBA1C_T0)) +
  geom_point() +
  labs(title = "Gràfic de dispersió entre GLU_T0 i HBA1C_T0", x = "GLU_T0", y = "HBA1C_T0") +
  theme_minimal()
```

**Anàlisi de les variables categòriques**

```{r}
# Gràfic de barres per a la variable GENDER
ggplot(data_values, aes(x = GENDER)) +
  geom_bar(fill = "skyblue") +
  labs(title = "Distribució de Gènere", x = "Gènere", y = "Nombre de casos") +
  theme_minimal()
```

**Correlacions**
```{r}
# Matriu de correlació
cor_matrix <- cor(data_numeric, use = "complete.obs")
print(cor_matrix)

# Visualitzar la matriu de correlació
library(corrplot)
corrplot(cor_matrix, method = "circle")
```

```{r}
# Seleccionar les primeres 6 o 8 variables del conjunt de dades numèric
data_subset <- data_values[, 8:12]  # Canvia a 1:8 si vols les primeres 8 variables

# Calcular la matriu de correlació per al subset de variables
cor_matrix <- cor(data_subset, use = "complete.obs")
print(cor_matrix)

# Visualitzar la matriu de correlació
library(corrplot)
corrplot(cor_matrix, method = "circle")

```



**Paso 3: Ajustar el modelo de regresión**
Aquí ajustamos un modelo de regresión lineal múltiple para predecir HBA1C_T0 utilizando otras variables independientes.

```{r}
# Ajustar el modelo de regresión lineal múltiple
modelo <- lm(HBA1C_T0 ~ AGE + GENDER + PESO_T0 + bmi_T0 + GLU_T0 + INS_T0, data = data_values)

# Resumen del modelo
summary(modelo)

```
Puedes evaluar el modelo observando el resumen, la R cuadrada, los valores p, y los coeficientes.

```{r}
# Evaluar el modelo
summary(modelo)

# Graficar los residuos
par(mfrow = c(2, 2))
plot(modelo)
```

**Paso 5: Predicciones**
Para realizar predicciones basadas en el modelo ajustado, puedes usar la función predict.

```{r}
# Realizar predicciones
predicciones <- predict(modelo, newdata = data_values)

# Agregar las predicciones al conjunto de datos original
data_values$predicciones_HBA1C_T0 <- predicciones

# Ver las primeras filas con las predicciones
head(data_values$predicciones_HBA1C_T0)

```




#####CODI SENCER######


```{r}
# Carregar les llibreries
if (!requireNamespace("BiocManager", quietly = TRUE)) {
    install.packages("BiocManager")
}
BiocManager::install("SummarizedExperiment")
install.packages("readr")
library(SummarizedExperiment)
library(readr)
library(ggplot2)

# Carregar les dades
data_info <- read_csv("C:/Users/039421852J/Desktop/Laia/UOC/DadesOmiques/PAC1/DataInfo_S013.csv")
data_values <- read_csv("DataValues_S013.csv")

# Mostrar les primeres files per verificar que s'han carregat correctament
head(data_info)
head(data_values)
```

```{r}
# Crear matriu d'expressió amb els valors de les dades metabolòmiques
expression_data <- as.matrix(data_values[, -c(1:2)]) # Assumint que les primeres dues columnes són identificadors

# Metadades de les mostres
sample_metadata <- data_values[, 1:2] # Primeres dues columnes com metadades de les mostres

# Metadades dels metabòlits
variable_metadata <- data_info

# Crear l'objecte SummarizedExperiment
se <- SummarizedExperiment(
    assays = list(counts = expression_data),
    colData = sample_metadata,
    rowData = variable_metadata
)

# Comprovar l'objecte SummarizedExperiment creat
print(se)
```


```{r}
# Dimensions del dataset
dim(data_values)

# Tipus de dades de cada columna
str(data_values)

# Resum dels dades
summary(data_values)

# Convertir variables categòriques en factors
data_values$GENDER <- as.factor(data_values$GENDER)
data_values$Group <- as.factor(data_values$Group)
data_values$SURGERY <- as.factor(data_values$SURGERY)

# Comprovar si hi ha valors nuls
sum(is.na(data_values))

```

```{r}
# Histogrames de les variables numèriques
numeric_columns <- sapply(data_values, is.numeric)
data_numeric <- data_values[, numeric_columns]

# Crear histogrames
par(mfrow=c(2, 3))  # Ajustem el layout
for (col in names(data_numeric)) {
  hist(data_numeric[[col]], main = paste("Histograma de", col), xlab = col, col = "blue", border = "black")
}

# Boxplots
par(mfrow=c(2, 3))  # Ajustem el layout
for (col in names(data_numeric)) {
  boxplot(data_numeric[[col]], main = paste("Boxplot de", col), ylab = col)
}
```

```{r}
# Gràfic de dispersió entre dues variables numèriques
ggplot(data_values, aes(x = GLU_T0, y = HBA1C_T0)) +
  geom_point() +
  labs(title = "Gràfic de dispersió entre GLU_T0 i HBA1C_T0", x = "GLU_T0", y = "HBA1C_T0") +
  theme_minimal()
```

```{r}
# Matriu de correlació
cor_matrix <- cor(data_numeric, use = "complete.obs")

# Visualitzar la matriu de correlació
library(corrplot)
corrplot(cor_matrix, method = "circle")
```

```{r}
# Ajustar el model de regressió lineal múltiple
modelo <- lm(HBA1C_T0 ~ AGE + GENDER + PESO_T0 + bmi_T0 + GLU_T0 + INS_T0, data = data_values)

# Resum del model
summary(modelo)
```

```{r}
# Realitzar prediccions
prediccions <- predict(modelo, newdata = data_values)

# Afegir les prediccions al conjunt de dades
data_values$Prediccions_HBA1C_T0 <- prediccions

# Mostrar les primeres files amb les prediccions
head(data_values$Prediccions_HBA1C_T0)

```

